【裁判字號】    98,審易,541
【裁判日期】    981127
【裁判案由】    詐欺等
【裁判全文】
臺灣新竹地方法院刑事判決             98年度審易字第541號
公  訴  人  臺灣新竹地方法院檢察署檢察官
被      告  甲○○
上列被告因詐欺等案件，經檢察官聲請簡易判決處刑（98年度偵
緝字第150 號），本院改行通常程序後依簡式審判程序判決如下
：
    主  文
甲○○犯詐欺得利罪，處有期徒刑月，如易科罰金，以銀元
佰元即新臺幣玖佰元折算壹日。陳倫平婦產專科初診病人問卷表
上偽造之「溫金梅」署名壹枚，沒收之。
    事實及理由
壹、構成犯罪事實：
    甲○○出於為自己不法所有目的及偽造署押的犯罪意思，明
    知其無資力負擔生產及日後之養育費用，仍於民國92年4 月
    13日凌晨4 時50分許，至新竹縣竹北市○○○路190 號陳倫
    平婦產專科診所待產，其為遂行將產下之嬰兒留在醫院及避
    免醫院追索醫療費用之目的，竟在陳倫平婦產專科初診病人
    問卷表之姓名欄位偽簽「溫金梅」之署名1 枚，並書立不實
    國民身分證統一編號及聯絡地址，使醫護人員陷於錯誤，誤
    信其為溫金梅而提供醫療服務，甲○○則於同日上午5 時10
    分許，產下1 名男嬰後趁隙離開醫院，而詐取新臺幣3 萬3,
    400 元之不法利益，致生損害於溫金梅與陳倫平婦產專科診
    所。
貳、程序方面：
    本件被告甲○○所犯偽造署押、詐欺得利等罪，均非死刑、
    無期徒刑、最輕本刑為3 年以上有期徒刑之罪，或高等法院
    管轄第一審之案件，被告於本院準備程序進行中，就被訴事
    實為有罪之陳述，經本院合議庭認合於刑事訴訟法第273 條
    之1 第1 項之規定，裁定進行簡式審判程序，此合先敘明。
、認定犯罪事實所根據的證據及理由：
一、被告甲○○於檢察官偵查中之供述，及本院準備程序、簡式
    審判程序訊問時之自白。
二、陳倫平婦產專科診所98年5 月20日98倫診字第0980000023號
    及98年7 月20日98倫診字第0980000025號函覆各1 份附卷可
    查。
三、陳倫平婦產專科初診病人問卷表1 紙在卷可查。
肆、論罪科刑的理由：
一、按行為後法律有變更者，適用行為時之法律。但行為後之法
    律有利於行為人者，適用最有利於行為人之法律，刑法第2
    條第1 項定有明文（刑法第2 條係規範行為後法律變更所生
    新舊法律比較適用之準據法，是刑法第2 條本身雖經修正，
    但該條文既屬適用法律之準據法，本身尚無比較新舊法之問
    題，應逕適用裁判時之刑法第2 條規定以決定適用之刑罰法
    律）。又比較時應就罪刑有關之共犯、未遂犯、想像競合犯
    、牽連犯、連續犯、結合犯，以及累犯加重、自首減輕暨其
    他法定加減（如身分加減）與加減例等一切規定，綜其全部
    罪刑之結果而為比較（最高法院95年第8 次刑事庭會議決議
    參照）。查被告行為後，刑法第33條第5 款有關罰金之最低
    數額、第55條有關牽連犯、第41條有關易科罰金等規定，業
    於94年2 月2 日修正公布，並均自95年7 月1 日起施行，茲
    就比較情形分述如下：
（一）刑法第33條第5 款有關罰金之最低數額部分，刑法分則編
      各罪所定罰金之貨幣單位原為銀元，修正前刑法第33條第
      5 款規定：「罰金：（銀元）1 元以上」，而銀元與新臺
      幣間之折算，依現行法規所定貨幣單位折算新臺幣條例規
      定，以銀元1 元折算新臺幣3 元；修正後刑法第33條第5
      款則規定：「罰金：新臺幣1 千元以上，以百元計算之」
      ；經比較修正前、後之規定，修正後刑法第33條第5 款所
      定罰金之最低數額，較之修正前提高，自以修正前刑法第
      33條第5 款之規定有利於被告。
（二）修正施行前刑法第55條牽連犯之規定業已刪除，此刪除雖
      非犯罪構成要件之變更，但顯已影響行為人刑罰之法律效
      果，仍屬法律有變更，經比較新、舊法結果，仍以行為時
      法即舊法論以牽連犯較有利於被告。
（三）刑法第41條有關易科罰金之規定，行為時即90年1 月10日
      修正公布之修正前刑法第41條第1 項前段規定：「犯最重
      本刑為5 年以下有期徒刑以下之刑之罪，而受6 個月以下
      有期徒刑或拘役之宣告，因身體、教育、職業、家庭之關
      係或其他正當事由，執行顯有困難者，得以1 元以上3 元
      以下折算1 日，易科罰金」，而被告行為時之易科罰金折
      算標準，依修正前罰金罰鍰提高標準條例第2 條前段（現
      已廢止）規定，就其原定數額提高為100 倍折算1 日，則
      被告行為時之易科罰金折算標準，應以銀元300 元折算1
      日，經折算為新臺幣後，應係以新臺幣900 元折算為1 日
      。裁判時即修正後刑法第41條第1 項前段則規定：「犯最
      重本刑為5 年以下有期徒刑以下之刑之罪，而受6 個月以
      下有期徒刑或拘役之宣告者，得以新臺幣1 千元、2 千元
      或3 千元折算1 日，易科罰金」，比較修正前、後之易科
      罰金折算標準，以行為時即90年1 月10日修正公布之修正
      前之規定，較有利於被告。
二、論罪：
（一）被告甲○○所為，係犯刑法第217 條第1 項之偽造署押罪
      及刑法第339 條第2 項之詐欺得利罪。
（二）原聲請簡易判決處刑書犯罪事實欄內業已詳載被告偽造署
      押之行為，惟起訴法條漏引刑法第217 條第1 項之偽造署
      押罪，此部分業經蒞庭之公訴檢察官以98年度蒞字第4768
      號補充理由書補充起訴法條，附此敘明。
（三）牽連犯：被告所犯之上開偽造署押罪、詐欺得利罪2 罪間
      ，有方法結果之牽連關係，應依修正前刑法第55條規定從
      一重之詐欺得利罪處斷。
三、科刑：
（一）主刑：審酌被告獲取不法利益之犯罪動機、手段，分娩後
      隨即走避他方，無視親子之情，心態冷漠，手法不堪，實
      無足以憫恕之處，且犯後逃匿多年，迄未彌補陳倫平婦產
      專科診所之損害，難認確有悔意，此節不因被害人不願追
      究而有不同，及被告偽造署押所生之危害，以及犯罪後坦
      承犯行等一切情狀，量處如主文所示之刑，並依90年1 月
      10日修正公布之修正前刑法第41條第1 項前段之規定，諭
      知易科罰金之折算標準。另刑法第41條雖又於98年1 月21
      日修正公布，並自98年9 月1 日施行，惟此次修正並未變
      更易科罰金之折算標準，修正部分純屬執行之程序規定，
      故無庸為新舊法之比較適用，併此敘明。
（二）從刑（沒收）：陳倫平婦產專科初診病人問卷表上偽造之
      「溫金梅」署名1 枚，係偽造之署押，不問屬於犯人與否
      ，應依刑法第219 條之規定，宣告沒收之。
四、末按犯罪在中華民國96年4 月24日以前者，除本條例另有規
    定外，有期徒刑、拘役或罰金，減其刑期或金額2 分之1 ；
    又本條例施行前，經通緝而未於中華民國96年12月31日以前
    自動歸案接受偵查、審判或執行者，不得依本條例減刑，中
    華民國九十六年罪犯減刑條例第2 條第1 項第3 款及第5 條
    ，分別定有明文。經查，本件被告犯罪時間雖係於96年4 月
    24日以前，但被告係於中華民國九十六年罪犯減刑條例96年
    7 月16日施行前之93年7 月30日即經臺灣新竹地方法院檢察
    署發布通緝，並遲至98年2 月5 日方遭緝獲，並非自動歸案
    ，有臺灣新竹地方法院檢察署93年7 月30日竹檢雲偵明緝字
    第635 號通緝書、98年2 月9 日竹檢國偵明銷字第189 號撤
    銷通緝書、新竹縣政府警察局解送人犯報告書在卷可查，是
    與中華民國九十六年罪犯減刑條例第5 條所明定不得減刑之
    情形相符，故揆諸前揭規定，被告即不得依中華民國九十六
    年罪犯減刑條例規定予以減刑，附此敘明。
伍、適用法律依據：
一、程序法方面：刑事訴訟法第452 條、第273 條之1 第1 項、
    第299 條第1 項前段。
二、實體法方面：刑法第2 條第1 項前段、第217 條第1 項、第
    339 條第2 項、第219 條，修正前刑法第55條、第41條第1
    項前段（90年1 月10日修正），刑法施刑法第1 條之1 第1
    項、第2 項前段，判決如主文。
本案經檢察官張嘉宏到庭執行職務。
中    華    民    國    98    年    11    月    27    日
                  刑事第九庭法  官  馮俊郎
以上正本證明與原本無異。
如不服本判決，應於判決送達後10日內向本院提出上訴書狀。上
訴書狀應敘述具體理由，未敘述上訴理由者，應於上訴期間屆滿
後20日內補提理由書狀於本院（均須按他造當事人之人數附繕本
）「切勿逕送上級法院」。
中    華    民    國    98    年    11    月    27    日
                            書記官  蕭汝芳
附錄本案論罪科刑實體法條全文：
＊刑法第217 條第1 項：
偽造印章、印文或署押，足以生損害於公眾或他人者，處3 年以
下有期徒刑。
＊刑法第339 條：
意圖為自己或第三人不法之所有，以詐術使人將本人或第三人之
物交付者，處5 年以下有期徒刑、拘役或科或併科1 千元以下罰
金。（罰金之貨幣單位改為新臺幣，並提高為30倍）
以前項方法得財產上不法之利益或使第三人得之者，亦同。
前2 項之未遂犯罰之。


司法院資訊處製作；財團法人民間司法改革基金會備份。
